【裁判字號】    89,易,1017
【裁判日期】    900705
【裁判案由】    竊盜等
【裁判全文】
臺灣桃園地方法院刑事判決                        八十九年度易字第一一七號
    公  訴  人  臺灣桃園地方法院檢察署檢察官
    被      告  乙○○
右列被告因竊盜等案件，經檢察官提起公訴（八十九年度偵字第四三四二號）及移送
併辦（九十年度偵字第三八四號），本院判決如左：
        主  文
乙○○連續行使偽造私文書，足以生損害於他人，處有期徒刑壹年。八十八年八月十
九日及同年十月二十九日慶豐銀行之信用卡申請書上以及花旗銀行信用卡申請書上所
偽造之「丙○○」署押、「萬泰商業銀行小額循環信用貸款申請書」及「小額循環信
用貸款契約」上所偽造之「丙○○」署押、如附表所示金額之一式二聯之簽帳單上所
偽造之「甲○○」之署押均沒收。
        事  實
一、乙○○曾於民國八十七年二月間，因涉犯行使偽造私文書及詐欺取財等案件，現
    於臺灣雲林地方法院審理中，因未到案，尚未審結，仍不知悔改，竟於民國八十
    八年八月間，因收入不豐，經濟狀況困窘，復另行起意，意圖為自己不法之所有
    ，並基於概括之犯意，先於八十八年八月十日，在桃園縣桃園市○○○街二號六
    樓之一（公訴人誤認為在桃園縣中壢市○○○路○段一七六號二樓之二）其租屋
    處，竊取來訪友人丙○○所有之內有丙○○身分證、駕照、台新銀行信用卡、土
    地銀行及郵局金融卡、現金新臺幣（下同）二萬元之皮包一個，得手後，又意圖
    為自己不法之所有，亦基於概括之犯意，於同年八月十九日至同年十一月間，先
    後四次，連續冒丙○○之名填寫「信用卡申請書」之私文書，並在申請人欄偽簽
    「丙○○」之姓名，以假冒「丙○○」之名義，表示丙○○將申請信用卡，除其
    中一次係在中國信託商業銀行桃園分行內填寫偽造之申請書，並於偽造完成後交
    付予該分行不知情之承辦行員外，其餘三次均在上開桃園縣桃園市○○○街二號
    六樓之一租屋處填寫，於偽造完成後，再分別先後郵寄至慶豐商業銀行（按有二
    次，分別為八十八年八月十九日及同年十月二十九日）、花旗銀行，佯以丙○○
    之名義憑以詐騙核發信用卡，幸上開銀行經審核後，均認不應核發信用卡，始未
    得逞，但仍足以生損害於丙○○；乙○○另於同年十月間，仍基於前述行使偽造
    私文書及詐欺取財之概括犯意，先透過報紙分類廣告，與不詳姓名自稱姓張之某
    成年男子共同基於偽造扣繳憑單及薪資表等私文書之犯意聯絡，約定由乙○○支
    付五千元之代價，而推由上開自稱姓張之男子偽造以典霖企業有限公司名義出具
    之丙○○之八十七年度各類所得扣繳暨免扣繳憑單及八十八年七、八、九月份員
    工薪資表，上開張姓男子偽造完成後即寄交予乙○○，乙○○於取得該偽造之扣
    繳憑單及薪資表後，旋於同年十月三十日，在前揭桃園縣桃園市○○○街二號六
    樓之一租屋處，冒丙○○之名填寫「萬泰商業銀行小額循環信用貸款申請書」及
    「小額循環信用貸款契約」等私文書，並分別在申請人欄及立約人欄偽簽「丙○○」之姓名，以假冒「丙○○」之名義，表示丙○○將申請小額信用貸款，偽造
    完成後，即於同年十一月一日，至桃園縣桃園市○○街七十七號之萬泰商業銀行
    桃園分行，將上開偽造之扣繳憑單、薪資表、貸款申請書、貸款契約等私文書連
    同丙○○之身分證，持以行使交付予該分行不知情之承辦行員，佯以丙○○之名
    義憑以詐騙貸款，使該分行陷於錯誤，而交付六萬元之貸款予乙○○，足以生損
    害於丙○○、萬泰商業銀行桃園分行及典霖企業有限公司；嗣於同年十二月十三
    日，因乙○○未依約清償貸款，萬泰商業銀行桃園分行乃向丙○○函催清償貸款
    ，經丙○○前往該分行索閱貸款資料後，始悉乙○○冒名申請貸款，遂訴請偵辦
    而循線查獲上情。詎乙○○不知檢束，於八十九年六月三日晚間七時三十分許，
    在桃園縣中壢市○○街四十二號五樓友人丁○○之住處，仍基於前述竊盜之概括
    犯意，竊取丁○○所有置放於餐桌上之皮夾內之中壢郵局（局號０二八０００─
    六、帳號一八一五二四─四）金融卡一枚，得手後，由於乙○○之前係丁○○之
    女友因而得知該金融卡之密碼，乙○○旋意圖為自己不法之所有，隨即於同日晚
    間八時二十九分許，前往設在桃園縣中壢市○○○路之第二十支局郵局，以上開
    竊得之金融卡插入該郵局附設之自動提款機內，並輸入該金融卡之密碼，使該自
    動提款機辨識系統對真正持卡人之識別陷於錯誤，誤以為乙○○係有權提領款項
    之人，而如數支付其所提領之三萬元，而以此不正方法自上開自動付款設備取得
    三萬元，丁○○於同日晚間十時許，持儲金簿前往自動提款機補登存提款明細後
    發現存款遭盜領，遂於同年六月五日，至郵局調閱錄影帶後始悉上情。乙○○於
    八十九年十二月十八日傍晚六時許，在桃園縣龍潭鄉○○路三九二巷九弄二十九
    衖十七號五樓租屋處，又基於前述竊盜之概括犯意，竊取其來訪友人甲○○所有
    之放置在其房間床頭櫃上皮夾內之臺灣中小企業銀行金融卡及上海商業銀行信用
    卡各一枚，得手後，仍基於前開行使偽造私文書及詐欺取財之概括犯意，再連續
    三次於如附表所示之時間，持上開竊得之上海商業銀行信用卡，前往如附表所示
    之商店，冒用甲○○之名義，以刷卡消費方式詐購如附表所示之財物，並分別在
    如附表所示金額之一式二聯之簽帳單上偽造甲○○之簽名各一枚，佯以甲○○之
    名義，表示其願按簽帳單上所示之金額付款予發卡銀行即上海商業銀行，而偽造
    簽帳單之私文書後，旋持以交付上開偽造之簽帳單予前開商店不知情之店員憑以
    行使詐購財物，使該店員陷於錯誤而交付所購買之財物，足以生損害於甲○○、
    上開商店及上海商業銀行。其後於同年十二月二十二日晚間九時許，在桃園縣中
    壢市○○路與中平路口處為警查獲，並起出竊自甲○○之上開金融卡一枚、信用
    卡一枚及偽造之簽帳單顧客存根聯五張。
二、案經被害人丙○○訴請臺灣桃園地方法院檢察署檢察官偵查起訴及移送併辦。
        理  由
一、右揭事實，業據被告乙○○坦承不諱，核與被害人丙○○、丁○○、甲○○指述
    之情節相符，並有萬泰商業銀行桃園分行催告函一紙、前開偽造之扣繳憑單影本
    、薪資表影本、萬泰商業銀行小額循環信用貸款申請書影本、小額循環信用貸款
    契約影本、慶豐商業銀行函附之被告分別於八十八年八月十九日及同年十月二十
    九日冒丙○○名義申請信用卡之申請書影本各一份、中國信託商業銀行陳報狀一
    份、丁○○之儲金簿影本、自錄影帶中翻拍之被告盜領存款之相片一幀、甲○○
    出具之贓物領據一紙附卷及附表所示之簽帳單顧客存根聯五張扣案在卷可稽，本
    件事證明確，被告之犯行均堪以認定。
二、核被告竊取丙○○之前揭財物並行使偽造私文書及詐欺取財部分，係犯刑法第三
    百二十條第一項之竊盜罪、第二百十六條行使第二百十條之偽造私文書罪、第三
    百三十九條第一項之詐欺取財罪及第三百三十九條第三項、第一項之詐欺取財未
    遂罪（按指偽造信用卡申請書以詐騙核發信用卡未遂部分）；被告竊取丁○○金
    融卡並盜領存款部分，係犯刑法第三百二十條第一項之竊盜罪及第三百三十九條
    之二第一項之以不正方法由自動付款設備取得他人之物罪；被告竊取甲○○之前
    開財物後行使偽造私文書及詐欺取財部分，係犯刑法第三百二十條第一項之竊盜
    罪、第二百十六條行使第二百十條之偽造私文書罪及第三百三十九條第一項之詐
    欺取財罪。被告與前開自稱姓張之某成年男子偽造扣繳憑單及薪資表部分，有犯
    意之聯絡及行為之分擔，應論以共同正犯。又被告本件偽造署押之行為，均為偽
    造私文書之部分行為，無庸論擬，又其偽造私文書後進而行使，偽造之低度行為
    應為行使之高度行為所吸收，亦不另論罪。被告所犯上述竊盜罪、行使偽造私文
    書罪及詐欺取財罪（包括既、未遂部分），先後多次犯行，均各時間緊接，觸犯
    基本犯罪構成要件相同之罪名，顯係各基於概括犯意反覆為之，為連續犯，應依
    刑法第五十六條之規定分別論以一罪（按詐欺取財部分，應論以詐欺取財既遂一
    罪），並加重其刑。又被告所犯上述各罪之間，均各具有方法結果之牽連關係，
    依刑法第五十五條之規定，應從一重之行使偽造私文書罪處斷。被告竊取丁○○
    金融卡並盜領存款以及竊取甲○○之前開財物後行使偽造私文書及詐欺取財部分
    ，雖均未據起訴，惟此等部分與檢察官起訴之犯罪事實具有裁判上一罪關係，為
    起訴效力所及，本院自應併予審理，附此敘明。爰審酌被告之素行、犯罪之動機
    、手段、所生之危害及經警查獲一部犯行後，猶不知警惕，仍續行犯案，原不宜
    寬縱，惟念其於本院審理中，坦承犯行，悔意殷殷等一切情狀，量處如主文所示
    之刑，以資懲儆。前開八十八年八月十九日及同年十月二十九日慶豐銀行之信用
    卡申請書上以及花旗銀行信用卡申請書上所偽造之「丙○○」署押、萬泰商業銀
    行小額循環信用貸款申請書及小額循環信用貸款契約上所偽造之「丙○○」署押
    、如附表所示金額之一式二聯之簽帳單上所偽造之「甲○○」之署押，均應依刑
    法第二百十九條之規定宣告沒收。被告本件偽造之扣繳憑單、薪資表、貸款申請
    書、貸款契約及信用卡申請書，雖均係被告供犯罪所用之物，惟均已持交各該銀
    行，自非屬被告所有，本院依法不得諭知沒收；又被告持向中國信託商業銀行申
    請核發信用卡所偽造之「信用卡申請書」上固有偽造之丙○○署押，惟該署押所
    依附之信用卡申請書，因中國信託商業銀行未核准申請，即依規定銷毀該信用卡
    申請書，有中國信託商業銀行之陳報狀在卷可憑，前開申請書上偽造之署押，亦
    屬無從諭知沒收，併予敘明。
據上論斷，應依刑事訴訟法第二百九十九條第一項前段，刑法第五十六條、第二百十
六條、第二百十條、第三百二十條第一項、第三百三十九條第一項、第三百三十九條
之二第一項、第五十五條、第二百十九條，罰金罰鍰提高標準條例第一條前段，判決
如主文。
本案經檢察官黃謀信到庭執行職務。
中      華      民      國    九十      年      七      月      五      日
                                臺灣桃園地方法院刑事第六庭
                                      法  官  曾  家  貽
右正本證明與原本無異。
如不服本判決，應於判決送達後十日內向本院提出上訴狀（應附繕本），上訴於臺灣
高等法院。
                                      書記官  陳      珊
中      華      民      國    九十      年      七      月     十八     日
附表：
┌──┬───────┬────────┬─────┬─────────┐
│編號│  時   間     │   商   店      │詐購之財物│ 金額（新臺幣）   │
├──┼───────┼────────┼─────┼─────────┤
│ 一 │八十九年十二月│桃園縣中壢市中央│上衣外套一│二千三百元        │
│    │十八日晚間七時│東路八十八號之來│件        │                  │
│    │三十六分許    │來百貨中壢分公司│          │                  │
├──┼───────┼────────┼─────┼─────────┤
│ 二 │八十九年十二月│桃園縣中壢市元化│金手環、金│因擔心無法取得授權│
│    │十八日晚間八時│路之太平洋SOGO百│手鍊、手鐲│號碼，故接續刷卡三│
│    │四十七分許    │貨中壢分公司    │          │次，金額分別為八千│
│    │              │                │          │六百四十元、一萬五│
│    │              │                │          │千元、一萬零七百七│
│    │              │                │          │十六元，共計三萬四│
│    │              │                │          │千四百十六元。    │
├──┼───────┼────────┼─────┼─────────┤
│ 三 │八十九年十二月│同編號二        │金戒指一個│二千四百八十元    │
│    │十八日晚間九時│                │          │                  │
│    │五分許        │                │          │                  │
└──┴───────┴────────┴─────┴─────────┘
附論罪科刑依據之法條：
刑法第二百十六條：
行使第二百十條至第二百十五條之文書者，依偽造、變造文書或登載不實事項或使登
載不實事項之規定處斷。
刑法第二百十條：
偽造、變造私文書，足以生損害於公眾或他人者，處五年以下有期徒刑。
刑法第三百二十條第第一項：
意圖為自己或第三人不法之所有，而竊取他人之動產者，為竊盜罪，處五年以下有期
徒刑、拘役或五百元以下罰金。
刑法第三百三十九條第一項：
意圖為自己或第三人不法之所有，以詐術使人將本人或第三人之物交付者，處五年以
下有期徒刑、拘役或科或併科一千元（已提高十倍為一萬元）以下罰金。
第三百三十九條之二第一項：
意圖為自己或第三人不法之所有，以不正方法由自動付款設備取得他人之物者，處三
年以下有期徒刑、拘役或一萬元以下罰金。


司法院資訊處製作；財團法人民間司法改革基金會備份。
